【裁判字號】    98,台上,1270
【裁判日期】    980717
【裁判案由】    請求損害賠償等
【裁判全文】
最高法院民事判決            九十八年度台上字第一二七○號
上  訴  人  石獅市立群筆業有限公司
法定代理人  甲○○
訴訟代理人  陳柏廷律師
            蔡岳泰律師
被 上訴 人  鎰聖五金工業廠股份有限公司
法定代理人  乙○○
上列當事人間請求損害賠償等事件，上訴人對於中華民國九十七
年十二月三十日台灣高等法院第二審判決（九十七年度上字第一
三四號），提起上訴，本院判決如下：
    主  文
原判決關於命上訴人給付暨該訴訟費用部分廢棄，發回台灣高等
法院。
    理  由
本件被上訴人主張：上訴人於民國九十四年七月及同年十月、十
一月間先後向伊訂購黃銅棒，經伊指示關係企業東莞鎰聖金屬制
品有限公司（下稱東莞鎰聖公司）交貨，由上訴人自行派車取貨
。詎上訴人交付用以支付第一批貨款港幣六十五萬八千七百四十
六元五角二分之客票，屆期提示竟遭退票，雙方協商結果，連同
其餘貨款港幣八十八萬八千六百元，上訴人表示共僅願給付人民
幣七十一萬一千二百十四元五角二分，並簽發九十五年八月三十
一日期、付款人為中國工商銀行之同面額支票乙紙以為支付。九
十四年十一月間，上訴人再度派車至東莞鎰聖公司取貨，仍拒付
貨款人民幣十八萬六千二百六十八元，前開中國工商銀行支票，
屆期提示，因上訴人已將帳戶銷戶，亦遭退票。顯見上訴人自始
即無意兌付貨款，伊多次催討未果，始知受騙。計伊因上訴人施
用詐術交付貨物，而受有相當於貨款金額即人民幣八十九萬七千
四百八十二元（角以下未計入）之損害等情，爰依買賣關係，求
為命上訴人如數給付，並加計法定遲延利息，如不能給付人民幣
時，按給付時人民幣即期賣出匯率折算新台幣給付之判決（超過
人民幣七十一萬一千二百十四元本息部分之請求，業經原審判決
被上訴人敗訴；被上訴人另依侵權行為法則訴請上訴人之法定代
理人甲○○與上訴人連帶給付部分亦遭駁回，均已確定）。
上訴人則以：伊係於西元二千零五年間，向訴外人東莞鎰聖公司
購買黃銅棒，並非向被上訴人購買，因東莞鎰聖公司未按時交貨
，致伊無法正常生產，受有鉅額損害，已由福建石獅市人民法院
審理中。另被上訴人曾對伊負責人甲○○提出刑事詐欺罪之告訴
，業經台灣板橋地方法院檢察署檢察官為不起訴處分確定等語，
資為抗辯。
原審將第一審駁回被上訴人之訴之判決部分予以廢棄，改判命上
訴人給付人民幣七十一萬一千二百十四元本息，無非以：被上訴
人主張上訴人陸續向伊購買黃銅棒，藉詞拒付貨款，迄尚積欠貨
款人民幣七十一萬一千二百十四元未付之事實，業據提出外資企
業登記基本情況表、支票及中國銀行（香港）有限公司退票通知
書、中國工商銀行支票及退票理由書、帳務處理意見、傳真函及
收貨簽收單為證。經核面額人民幣七十一萬一千二百十四元之支
票載明收款人為被上訴人、用途為「貨款」，足見係為支付被上
訴人貨款所簽發。經徵諸甲○○曾代表上訴人提出帳務處理意見
，連同上開支票影本一併傳真與被上訴人，內載：「石獅立群筆
業（公司）向台灣益（鎰）聖（公司）購買銅棒，由于供方不能
按時交貨，造成石獅立群筆業公司無法正常生產，同時引起連鎖
反應，造成大量產品積壓，無法正常交付給客戶手中，信益（譽
）受到影響等。由于此原因，造成立群筆業（公司）積欠台灣益
（鎰）聖（公司）銅棒貨款人民幣七十一萬一千二百十四元五角
二分，與台灣益（鎰）聖（公司）乙○○及太太多次電話及面談
，達成意見如下……為了今後的合作，立群（公司）股東龔先生
個人願付台灣益（鎰）聖（公司）貨款人民幣七十一萬一千二百
十四元五角二分，台灣益（鎰）聖（公司）保證其以後沒有其他
事項……」字樣，並於傳真函內載明：「一式兩份傳真，一份是
帳務處理意見，一份是支票副本，請收到傳真後，如同意帳務處
理意見，請盡快在（帳務處理意見）文件上簽章簽署回傳真給我
，我再把支票寄到您指定地點」等語，足見甲○○係為支付上訴
人積欠被上訴人之貨款而簽交上開支票。雖上訴人提出答辯狀否
認前開帳務處理意見及傳真函之真正，惟被上訴人確執有該傳真
函所附之支票，甲○○亦不爭執其簽發該紙支票之事實，顯見上
開帳務處理意見及傳真函係屬真正。又前述支票經提示後已遭退
票，有退票理由書可稽，是被上訴人主張上訴人尚積欠伊貨款人
民幣七十一萬一千二百十四元未償，尚非無據。從而，被上訴人
本於民法第三百六十七條規定，訴請上訴人給付該貨款本息，應
予准許，如不能給付人民幣時，並應按給付時人民幣即期賣出匯
率折算新台幣給付之等詞，為其判斷之基礎。
按民事訴訟法第二百八十條第三項固規定當事人對於他造主張之
事實，已於相當時期受合法通知，而於言詞辯論期日不到場，亦
未提出準備書狀爭執者，準用第一項之規定。惟同條第一項規定
，係指當事人對於他造主張之事實，於言詞辯論時，消極的不表
示意見，法律上擬制其為自認而言，此與同法第二百七十九條第
一項所定自認，必須當事人對於他造主張之事實，積極的表示承
認之情形有別，兩者在法律上之效果亦不相同，前者本無自認行
為，不生撤銷自認之問題，依同法第一百九十六條規定，應許當
事人於言詞辯論終結前，隨時為追復爭執之陳述。本件上訴人於
第一審雖未出庭，所提書狀（附一審卷第五十四頁）亦未就被上
訴人提出之帳務處理意見、傳真函、中國工商銀行支票及退票理
由書等件表示意見。惟其於原審審理時已與當時同為當事人之法
定代理人甲○○共同提出民事答辯狀（附原審卷第三七頁、第三
八頁），辯稱未向被上訴人購買系爭貨品，亦未拖欠貨款未付，
被上訴人所提原證一、二、三（指支票及中國銀行退票通知書影
本、收貨簽收單影本、中國工商銀行支票及退票理由書影本）及
上證一、二（指帳務處理意見、傳真函及支票影本）均非上訴人
或法定代表人甲○○所出具云云，核係於原審追復爭執被上訴人
提出之上開證據資料，依前揭說明，尚非法所不許。原審判決理
由既引上訴人該答辯狀，謂上訴人否認前開帳務處理意見及傳真
函之真正，乃竟以被上訴人確執有該傳真函所附之支票，及反於
答辯狀謂「甲○○亦不爭執其簽發該紙支票」等情詞，遽認上開
帳務處理意見及傳真函係屬真正，進而推認兩造間有買賣關係存
在，於法自欠允洽。究竟上開傳真函是否上訴人所發？中國工商
銀行支票帳戶何人開立？系爭支票由何人簽發？攸關兩造間有無
存在系爭貨品買賣關係，原審未詳加調查釐清，本院尚無從為法
律上之判斷。上訴論旨，指摘原判決其敗訴部分為不當，求予廢
棄，非無理由。
據上論結，本件上訴為有理由。依民事訴訟法第四百七十七條第
一項、第四百七十八條第二項，判決如主文。
中    華    民    國  九十八  年    七    月   十七   日
                      最高法院民事第二庭
                          審判長法官  吳  正  一
                                法官  陳  淑  敏
                                法官  阮  富  枝
                                法官  吳  麗  女
                                法官  簡  清  忠
      本件正本證明與原本無異
                                      書  記  官
中    華    民    國  九十八  年    七    月  二十八  日
                                                      v


司法院資訊處製作；財團法人民間司法改革基金會備份。
